臺灣高等法院刑事裁定　　　　　　　　　96年度抗字第1490號
抗　告　人
即再審聲請人　甲○○
上列抗告人因妨害名譽案件，不服臺灣桃園地方法院，中華民國
96年11月23日96年度桃聲簡再字第6號，提起抗告，本院裁定如
下：
    主  文
抗告駁回。
    理  由
一、原裁定意旨略以：
  (一)聲請再審意旨略以：抗告人即再審聲請人甲○○因妨害名譽
    案件，經臺灣桃園地方法院以民國96年3月30日95年度桃簡
    字第2660號刑事簡易判決處刑確定。原確定判決認定再審聲
    請人有罪，係以檢察官聲請簡易處刑書所記載之證據為據。
    再審聲請人於判決確定後，閱覽卷證資料，發現聲請簡易判
    決處刑書所載有關再審聲請人坦承犯罪之供述，與再審聲請
    人供述原意不符，亦不符合刑法公然侮辱罪之犯罪構成要件
    ，無從成立犯罪，茲分述如下：
  (1)檢察官聲請簡易判決處刑書記載「前揭犯罪事實，業經被告
    甲○○於本署偵查中坦承不諱，核與告訴人蘇秋雪指述之情
    節相符，並有在場之證人范玲玲證述甚詳。此外，復有現場
    照片1張，在卷可稽。是本件事證明確，被告犯嫌應堪認定
    」。惟再審聲請人於檢察官偵查中，從未承認犯公然侮辱罪
    ，並無坦承不諱可言。
  (2)細查檢察官訊問筆錄之內容，再審聲請人係承認在候選人推
    薦表上之陳述及所穿衣服書寫「鴨霸總幹事又支薪誰要你」
    之事實，惟同時特別強調「並無誹謗意思」。再審聲請人雖
    在所穿衣服書寫「鴨霸總幹事又支薪誰要你」，惟再審聲請
    人主觀上並無公然侮辱之意思，客觀上亦與刑法公然侮辱罪
    之構成要件未合。蓋告訴人蘇秋雪身為桃園縣自閉症協進會
    總幹事，其所作所為是否合法，本應受全體理監事監督，再
    審聲請人身為該協進會常務監事，對會務之運作有監督職責
    。告訴人蘇秋雪平日行事風格是否「鴨霸」，尤以任職期間
    諸多不法弊端，為多數會員所不滿，目前仍有訴訟在進行中
    ，本屬可受公評之事，豈能以公然侮辱罪責相繩。再者，再
    審聲請人在候選人推薦表上陳述「遏止不法事件延續，協會
    弄得烏煙瘴氣，蘇秋雪滾蛋，大家看到你就想吐，到處亂放
    話，製造假象，誘騙會員」等語，檢察官尚能以告訴人蘇秋
    雪企圖限制會員行使權利，並阻撓他人參選理事，因而認定
    再審聲請人所陳述之事實，並非無稽，與刑法誹謗罪犯罪構
    成要件不合，予以不起訴處分在案。舉重明輕，則再審聲請
    人以桃園縣自閉症協進會常務監事之身分，對該協進會總幹
    事之平日行事作風，批評為「鴨霸」，客觀上並未貶損其人
    格名譽，主觀上更無任何公然侮辱之意思，若因此以公然侮
    辱罪相繩，豈非造成寒蟬效應，任令告訴人蘇秋雪在其總幹
    事任內，得以胡作非為。
  (3)罵人「垃圾總幹事」或有公然侮辱之意思，惟再審聲請人從
    未對告訴人蘇秋雪說過類似字眼，檢察官訊問再審聲請人之
    訊問筆錄，完全沒有再審聲請人承認該行為之記載，告訴人
    蘇秋雪亦無法舉出任何證據，以資證明再審聲請人說過類似
    話語。
  (4)再審聲請人在審理中，未能發現上述證據，致未能主張該有
    利於己之證據，始被判處罪刑確定。蓋檢察官偵查期間，再
    審聲請人未能仔細閱讀訊問筆錄，檢察官聲請簡易判決處刑
    ，法院簡易程序亦未傳喚再審聲請人、告訴人蘇秋雪出庭，
    即據以論罪處刑。再審聲請人深感委屈不平，據以提起上訴
    ，在上訴審準備程序，因不懂法律，在法官要求、誘導下撤
    回上訴，致判決確定。再審聲請人於判決確定後，深感委屈
    ，向法院聲請閱卷，始發現檢察官訊問筆錄與上訴審準備程
    序筆錄中，有諸多與再審聲請人陳述意旨不符情形，即使再
    審聲請人在偵查中所承認之事實，亦不符合刑法公然侮辱罪
    之犯罪構成要件，無從成立犯罪。爰依刑事訴訟法第420條
    第1項第6款規定，聲請再審等語。
  (二)按刑事訴訟法第420條第1項第6款所謂「發現確實之新證據
    」，係指該證據於事實審法院判決前業已存在，為法院、當
    事人所不知，不及調查斟酌，至其後始行發現，且就證據本
    身形式觀察，固不以絕對不須經過調查程序為條件，但必須
    顯然可認為足以動搖原有罪之確定判決，而為受判決人無罪
    、免訴、免刑或輕於原判決所認罪名之判決者為限。亦即該
    「新證據」須可認為確實具有足以動搖原確定判決，而對受
    判決人為更有利判決之「確實性」外，尚須具備該證據係在
    事實審法院於判決前已存在，因未經發現，不及調查斟酌，
    或審判時未經注意，至其後始行發現之「嶄新性」特質，二
    者均屬不可或缺，倘若未具備上開「確實性」與「嶄新性」
    聲請再審新證據之特性，即不能據為聲請再審之原因（最高
    法院90年度臺抗字第71號裁定參照）。又所謂「確實之新證
    據」，固非以絕對不須經過調查程序為條件，但必須可認為
    確實足以動搖原確定判決而為受判決人有利之判決者為限，
    倘受判決人因對有利之主張為原審所不採，事後提出證明，
    以圖證實在原審前所為有利之主張為真實，據以聲請再審，
    該項證據既非判決後所發見，顯難憑以聲請再審（最高法院
    50年度臺抗字第104號判例參照）。
  (三)經查，再審聲請人雖謂原確定判決所引用檢察官聲請簡易判
    決處刑書所載證據，即再審聲請人於偵查中坦承不諱，有所
    不實，惟原審調取案卷核閱，再審聲請人於95年6月14日檢
    察事務官詢問時確曾供稱：（檢察事務官問：有無告訴人所
    指以推薦表誹謗及在會員大會上公然侮辱告訴人之事？）有
    等語（見95年度交查字第690號卷第5頁）。桃園縣自閉症協
    進會於95年4月30日，在桃園縣中壢市○○路135號元智大學
    一館地下室演藝廳，召開會員大會時，再審聲請人在會場內
    身穿書有「鴨霸總幹事又支薪誰要你」等文字之布條，並辱
    罵告訴人蘇秋雪「垃圾總幹事」等情，已據告訴人蘇秋雪於
    偵查中指訴明確（見95年度他字第2273號卷第2頁刑事告訴
    狀、95年度交查字第690號卷第5頁），再審聲請人在會場內
    身穿書有「鴨霸總幹事又支薪誰要你」等文字之布條一節，
    亦經在場證人范玲玲於偵查中證述綦詳（見95交查字第690
    號卷第5頁），又有現場照片1張，在卷可稽（見95年度他字
    第2273號卷第7頁）。是原確定判決已就上開證據加以審酌
    ，核無發見確實之新證據可言，再審聲請人聲請再審，並無
    理由，應予駁回等語。
二、抗告意旨略以：再審聲請人於95年6月14日偵查中所為供述
    ，並未包括承認辱罵告訴人蘇秋雪「垃圾總幹事」，至於所
    謂證人范玲玲及現場照片，亦僅能證明再審聲請人在會場內
    身穿書有「鴨霸總幹事又支薪誰要你」等文字之布條，核與
    再審聲請人有無辱罵告訴人蘇秋雪「垃圾總幹事」一事無關
    。原確定判決依檢察官聲請簡易判決處刑書之記載，未詳予
    調查，草率認定再審聲請人坦承有辱罵告訴人蘇秋雪「垃圾
    總幹事」情事，併予論罪。上述再審聲請人於偵查中之供述
    ，在判決前已經存在，因未及發現，不及調查斟酌，客觀上
    非常明確，無須經相當之調查即能辨其真偽，自屬合於刑事
    訴訟法第420條第1項第6款之再審理由。原裁定駁回再審聲
    請，即有未合，爰提起抗告等語。
三、經查，原確定判決認定再審聲請人犯罪所憑證據，係引用檢
    察官聲請簡易判決處刑書之記載，而檢察官聲請簡易判決處
    刑書之所記載之犯罪證據，原有包括再審聲請人於偵查中之
    供述，有卷附檢察官聲請簡易判決處刑書、刑事簡易判決可
    憑。足認再審聲請人所指其於偵查中所為供述，並未包括承
    認辱罵告訴人蘇秋雪「垃圾總幹事」等情，係屬判決前已經
    存在，並為原確定判決加以審酌之證據，並非判決前已經存
    在，因未經發現，不及調查斟酌，或審判時未經注意，至其
    後始行發現之所謂「確實之新證據」。至於再審聲請人於偵
    查中所為供述，有無包括承認辱罵告訴人蘇秋雪「垃圾總幹
    事」等情，係屬證據取捨、評價問題，並非法定聲請再審理
    由。原審以再審聲請人聲請再審所憑理由，不合於刑事訴訟
    法第420條第1項第6款規定，據以駁回再審之聲請，核無不
    合。再審聲請人抗告意旨，仍執陳詞，指摘原裁定不當，提
    起抗告，為無理由，應予駁回。
三、據上論結，應依刑事訴訟法第412條，裁定如主文。
中　　華　　民　　國　　96　　年　　12　　月　　31　　日
　　　　　　　　　刑事第十三庭審判長法  官  曾德水
                                    法  官  談  虎
                                    法  官  李錦樑
以上正本證明與原本無異。
不得再抗告。
                                    書記官  吳金來
中　　華　　民　　國　　96　　年　　12　　月　　31　　日
